臺灣高等法院臺中分院民事判決　　　　　 94年度上字第267號
上　訴　人　丁○○
　　　　　　乙○○
　　　　　　戊○○
　　　　　　甲○○
共　　　同
訴訟代理人　駱威文律師
被 上訴 人　全航汽車客運股份有限公司
法定代理人　己○○
訴訟代理人　黃鈴律師
被 上訴 人　丙○○
訴訟代理人　王萓嬋
上列當事人間請求損害賠償事件，上訴人對於中華民國94年6月
24日臺灣臺中地方法院第一審判決（93年度重訴字第88號），提
起上訴，本院於94年10月18日言詞辯論終結，判決如下：
    主　　  文
上訴駁回。
第二審訴訟費用由上訴人負擔。
    事實及理由
一、按判決書應記載之事實，得引用第一審判決，當事人提出新
    攻擊或防禦方法者，應併記載之。又判決書內應記載之理由
    ，如第二審關於攻擊或防禦方法之意見及法律上之意見與第
    一審判決相同者，得引用之；如有不同者，應另行記載。關
    於當事人提出新攻擊或防禦方法之意見，應併記載之。民事
    訴訟法第454條定有明文。本件經本院審理結果，認為原審
    所為事實之認定，及就兩造所提出之攻擊方法所表示之意見
    ，暨法律上之意見均已完備，足以引用，茲引用之。（詳如
    附件）
二、上訴人於上訴後主張：被害人王再川係被壓在倒栽之本件肇
    事大客車車頭下，且在救難人員清查車內時始發現之，死狀
    之慘，莫此為甚，上訴人每思及被害人如此慘死，哀悔逾恒
    ，心如刀割，迄未能平復，痛苦至深且鉅。原審判決似未量
    及上訴人此無以比擬之深切痛苦程度，不無違誤。故關於上
    訴人等四人得請求之精神慰撫金，至少應給付丁○○新台幣
    （以下同）1,200,000元，乙○○、王玠銘、甲○○各700,0
    00元為適當。又被上訴人全航公司係提供大眾運輸（客運）
    服務之企業經營者，依消費者保護法第7條之規定，於提供
    服務時，自應確保該服務，符合當時科技或專業水準可合理
    期待之安全性，而且此安全性之確保作為，並不以車輛機械
    方面為限，在駕駛人員之訓練，管理，督導，糾正等等各項
    人之因素方面尤稱重要。蓋車禍之肇事原因，在經驗上，駕
    駛人員之疏失因素，所占之比例每每高於車輛機械之因素，
    職是，客運業者，縱未指示駕駛人員違規，然在管理上或企
    業內部規定中，造成違規駕駛之可性提高，或眼見違規肇事
    之情形頻頻發生，竟未予以有效遏止，則不能不謂其有放任
    之情事，從而與消費者保護法第51條所定之「過失」情形相
    符。全航公司近年來因駕駛人員之違規導致車禍頻傳，輿論
    撻伐連連，民眾敬而遠之，有原審附卷之新聞資料可稽。全
    航公司對此違規行為亳無對策，任其一再發生，自不符合消
    費者保護法第7條所定之安全性要求，即難謂其無同法第51
    條所定之過失情形，若不課予懲罰性之損害賠償，實不足以
    昭炯戒，無以杜絕交通亂象，亦難確保大眾之交通安全。況
    且被上訴人丙○○（司機）自警訊時即迭稱全航公司告知以
    超速方式駕駛等語，是本件之損害係因全航公司之過失所致
    。再者，運輸業者為增加營收，故而超速行駛，壓縮行程時
    間，不當增班，超時工作等等，眾所週知，原判決就此部分
    論斷之理由顯然悖於常情，違反經驗法則及一般人共知之事
    實等情，因此被上訴人應連帶賠償上訴人一倍之懲罰性賠償
    金，而其應賠償之慰撫金額亦當增為如首揭之金額。為此提
    起上訴，聲明求為判決：(一)原判決關於駁回上訴人後開第二
    項之訴部分及該部分假執行之聲請，暨訴訟費用之裁判均廢
    棄。(二)前項廢棄部分，被上訴人應再連帶給付上訴人丁○○
    1,490,797元5角，上訴人乙○○、戊○○、甲○○各
    890,797元5角，及均自民國92年12月12日起，均至清償日止
    ，按年息百分之五計算之利息。(三)上訴人願供擔保，請准就
    前項之請求宣告假執行。(四)第一、二審訴訟費用由被上訴人
    負擔。
三、經查，關於上訴人請求給付精神慰撫金部分，原審判決已於
    實及理由欄陸、二、(二)中詳述其核給之依據，上開依據為現
    在實務上核定精神慰撫金之參考，且於原審卷內調查所得之
    證據資料作為依據，與一般之核定標準無異，上訴人並未提
    出其他更有利之證據，僅以被害人王再川於救難時發現被壓
    在倒栽之大客車車頭下，死狀甚慘，且完全因為被上訴人丙
    ○○之超速駕駛所造成等情，請求增加給付云云。惟原審判
    決理由就此部分之審酌，既無不當，本院參酌一般實務上之
    標準，認為其所准許之金額亦屬相當，因此，上訴人請求增
    加給付，自難認有理由。
四、次就上訴人依消費者保護法第51條之規定，請求懲罰性賠償
    全部分：上訴理由略以：「況被上訴人丙○○自警訊時起，
    即迭稱全航公司告知須以超速方式駕駛等語，是本件之損害
    係因全航公司之過失所致，洵堪認定。再者運輸業者為增加
    營收，故而超速行駛，壓縮行程時間，不當增班、超時工作
    等等，眾所週知」云云。然查上訴人就本件被上訴人全航公
    司有何為增加營收而超速行駛，壓縮行程時間，不當增班、
    超時工作等事實，並未舉證證明，自難以剪報作為證據即認
    為其主張為真實。而被上訴人丙○○因本件車禍，負有刑事
    責任，為規避其刑責所為之陳述，自難盡信，況其在檢察官
    相驗時亦承認肇事原因為車速過快（見台灣南投地方法院檢
    察署92年度相字第314號92年8月14日之訊問筆錄）又依南投
    縣政府警察局道路交通肇事調查報告表，大客車之行車速度
    紀錄等研判，本件事故之發生，實因被上訴人鄭宇翷於限速
    最高每小時60公里之路段，貿然以時速每小時80公里之超速
    速度行駛，又遇彎道，下坡路段，致失控撞擊路邊護欄後，
    整台營業大客車翻覆路側邊坡下，造成車上乘客傷亡，亦有
    台灣省南投縣區車輛行車事故鑑定委員會之鑑定意見書可按
    （見台灣南投地方法院檢察署92年度偵字第3111號卷）。足
    見本件車禍確係丙○○超速行駛所致，與全航公司是否壓縮
    行程時間，不當增班，超時工作等所致。二者之間並無因果
    關係。上訴人固又以丙○○在台灣南投地方法院檢察署93年
    度偵續字第13號，戊○○告訴被上訴人公司法定代理人己○
    ○業務過失致死一案中，曾證稱：全航公司在職前訓練時，
    公司幹部曾有暗示員工必須以超速方式駕駛，否則不能於規
    定時間內完成預定行程等情。本件被上訴人丙○○之訴訟代
    理人王萓嬋亦陳稱，全航公司一直要求丙○○要配合公司要
    求的行車速度，人還沒有沒有到公司，公司就一直打電話催
    他，他為了配合公司的要求，所以需要超速以達到公司要求
    的車班行駛時間，車禍的發生就是因為司機沒辦法得到休息
    的時間，體力不好才會發生等語。然查，被上訴人全航公司
    於原審審理中已提出行車人員安全教育訓練紀錄資料，包括
    車輛保養修理紀錄，駕駛員行車報告單，工作分配表，票箱
    換裝日報表，站勤日報表等為證，上訴人及丙○○之訴訟代
    理人並未提出其中有何違法不當之排班，或如何壓縮行程時
    間之事證，空言主張已屬無據。至於丙○○之個人因體力不
    足，休息時間不夠，精神不好，是否與公司之管理有關，亦
    未舉證證明。況且全航公司為維護公司之正常營運，對員工
    之要求，使其能遵守工作規則，依時到班發車，準時抵達目
    的地，亦屬交通業者之管理上所必須，及向社會大眾所應負
    之責任，不能因而指為有何故意過失，導致車禍之發生（且
    其發生造成公司之賠償責任，更非其所願）；上訴人依消費
    者保護法第51條之規定，請求懲罰性之賠償金，自屬無據。
    另消費者保護法第51條之規定，係移植自美國之法制，我國
    之規定，對企業經營者要求之程度，較美國為甚，故在解釋
    上，應限縮在企業經營者本身之故意過失行為，始有其適用
    。況民法第188條所定僱用人應就受僱人執行職務之侵權行
    為負連帶賠償責任之明文，已就僱用人於選任或監督受僱人
    之執行職務有過失，課以其與受僱人負侵權行為之連帶賠償
    責任，已足以保障被害人之權利。本件車禍之發生，係因丙
    ○○個人之過失駕駛行為，並非全航公司本身之經營行為有
    過失所致。原審判決已就此在事實及理由欄陸之三，詳加闡
    釋。上訴後並無其他更有利之證據足以證明全航公司之企業
    ，經營有何故意或過失或如何不符合當時科技或專業水準可
    合理期待之安全性，致生上訴人發生損害，上訴人之主張，
    依法無據，原審判決並無違誤，上訴為無理由，應予駁回。
五、綜上所述，上訴人之上訴為無理由，應依民事訴訟法第449
    條、第78條、第85條第1項前段判決如主文。
中　　華　　民　　國　　94　　年　　10　　月　　31　　日
                  　　民事第三庭審判長法　官　陳照德
                                      法　官  陳成泉
                                      法　官  曾謀貴
以上正本係照原本作成。
如對本判決上訴，須於收受判決送達後日內向本院提出上訴書
狀，其未表明上訴理由者，應於提出上訴後日內向本院提出上
訴理由書 (須按他造人數附具繕本)。上訴時應提出委任律師為
訴訟代理人之委任狀。具有民事訴訟法第四百六十六條之一第一
項但書或第二項之情形為訴訟代理人者，另應附具律師及格證書
及釋明委任人與受任人有該條項所定關係之釋明文書影本。
                                      書記官　陳美利
中　　華　　民　　國　　94　　年　　11　　月　　1 　　日
                                                      Ｖ
